高雄高等行政法院判決　　　　　　　　　　　　　　　九十一年度訴字第二一八號
　　　　　　　　　　　　　　　.
　　原　　　告　圓緣國際企業股份有限公司
　　代　表　人　甲○○董事長
　　被　　　告　財政部高雄關稅局
　　代　表　人　乙○○局長
　　訴訟代理人　丁○○
　　　　　　　　丙○○
右當事人間因虛報進口貨物事件，原告不服財政部中華民國九十一年一月二十五日台
財訴字第０九０００二六四五０號訴願決定，提起行政訴訟。本院判決如左：
　　主  文
原告之訴駁回。
訴訟費用由原告負擔。
　　事  實
甲、事實概要：
    緣原告於民國（下同）八十九年十一月二十一日委由江山報關有限公司向被告所
    屬中島支局報運進口大陸產陶瓷製品等乙批計二十三項（報單號碼：第ＢＤ＼八
    九＼Ｚ二四四＼０四二三號），電腦抽中按Ｃ３方式通關，經該支局派員查驗結
    果，來貨除第二至第二十二項與原申報相符，第一、二十三項貨名與原申報相符
    ，數量較原申報短少，惟不涉及緝案外；另查得第二十四項至第二十七項來貨（
    皆為普洱茶類）匿未申報，該匿未申報貨物部分，產地同為中國大陸，且非屬「
    台灣地區與大陸地區貿易許可辦法」第七條所規範准許間接進口之大陸物品項目
    ，認原告有虛報進口貨名，逃避管制之違法行為，經審查成立，乃依海關緝私條
    例第三十七條第三項轉據同條例第三十六條第一項、第三項之規定，科處原告貨
    物貨價一倍之罰鍰計新台幣（下同）九四、一二三元，並沒入貨物。原告不服，
    申請復查結果，未獲變更；提起訴願，亦遭決定駁回；遂提起本件行政訴訟。
乙、兩造聲明：
一、原告聲明求為判決：
　（一）訴願決定及原處分均撤銷。
　（二）訴訟費用由被告負擔。
二、被告聲明求為判決：
　（一）原告之訴駁回。
　（二）訴訟費用由原告負擔。
丙、兩造之爭點：
一、原告起訴意旨略謂：
（一）原告於八十九年十一月二十一日，委由江山報關有限公司，向被告所屬中島支
      局報運進口大陸產陶瓷製品等乙批計二十三項，經查驗結果，除第二項至第二
      十二項與原申報相符，第一、二十三項貨名與原申報相符，數量較原申報短少
      ，不涉及緝案外；另查得第二十四項至第二十七項來貨（皆為普洱茶類）匿未
      申報，原告代表人甲○○即於查扣時，向驗貨關員表明該第二十四項至第二十
      七項貨品係購自中越邊境越南屬地產地，並要求驗貨關員於查扣貨物憑單上敘
      明，惟驗貨關員並不同意原告代表人甲○○所請，且未經詳細查明涉案貨物其
      原產地究為何地，即遽予認定涉案貨物其原產地為中國大陸，係非屬「台灣地
      區與大陸地區貿易許可辦法」第七條所規範准許間接進口之大陸物品項目，遂
      認原告涉有虛報進口貨名，涉及逃避管制之違法行為，並依海關緝私條例第三
      十七條第三項轉據同條例第三十六條第一項、第三項之規定，處原告貨物貨價
      一倍之罰鍰計九四、一二三元，並沒入涉案貨物，查明過程之草率，令人詬病
      ，置民眾權益於何地。
（二）按「進口貨品以進行完全生產貨品之國家或地區為生產地」，進口貨品原產地
      認定標準第二條第一款定有明文﹔而所稱完全生產貨品為在一國或地區內收割
      或採集之植物產品，同法第三條第二款亦有明定，原告於訴願書理由欄所稱「
      中越邊界，中國大陸及越南原本一線之隔，而於紅河區一帶同為苗族自治區，
      雙方都有生產普洱茶，邊界貿易頻繁，該區所生產之普洱茶到底是中國或是越
      南難以分辨，而本案國外發貨人稱係購自越方，是很平常的事，無庸置疑，本
      公司主張產地屬越南亦非空言，而是事實」，顯完全遵守上開條文，反觀被告
      只依其他第一項至第二十三項貨物產地均申報為中國大陸，即遽認涉案之第二
      十四至第二十七項貨物之原產地亦應為中國大陸，全屬片面推斷之詞。查行政
      罰之構成要件原可認定事實，適用法律，惟認定事實須憑證據，倘無證據足資
      認定有堪以構成行政罰要件之事實存在，即不得僅以推測之詞，予人處罰，前
      行政法院即現在之最高行政法院七十五年判字第三０九號判例著有明文。又認
      定事實，須憑證據，不得出於臆測，此項證據法則，自為行政訴訟所適用，前
      開法院六十一年判字第七十號亦有判例可資參照。故原處分之內容，毫無法律
      依據，僅憑推測之詞，顯未依上開「進口貨品原產地認定標準」第二條第一款
      及同法第三條第二款規定據實認定，其認事用法，似有違背法令，未依法行政
      之嫌，自難謂適法。原告因被告違法之行政處分，致被處涉案貨物貨價一倍之
      罰鍰計九四、一二三元，並沒入涉案貨物，除財產、金錢遭受損害外，相關商
      譽亦遭受損害。
（三）綜上所述，俱知復查決定、訴願決定及原處分，實有違證據法則暨違反法令誤
      認事實之違法，自屬不應維持，為此請求判決如訴之聲明，以維權益。
二、被告答辯意旨略謂：
（一）查本案報單原僅申報第一至二十三項貨物，且原申報產地為中國大陸，經被告
      所屬中島支局派員查驗結果，除原申報相符外，尚有第二十四至二十七項貨物
      （皆為普洱茶類）匿未申報，產地亦認定為中國大陸，案經驗貨員於報單加註
      ，並經原告代表人甲○○簽認查驗結果。另開具「ＫＨＮ0000000高雄
      關稅局扣押貨物、運輸工具收據及搜索筆錄」予原告，其中搜索經過亦載明：
      「查驗結果匿藏管制進口之普洱茶」（按越南產製普洱茶未列管制），原告若
      對於被告查驗結果，所認定匿藏之普洱茶產地為中國大陸之事實，有所疑義時
      ，自可拒絕簽認，惟原告代表人甲○○既均予簽認查驗結果在卷，足證原查驗
      所認定涉案貨物產地為中國大陸之事實，並無不符。原告所稱被告未經詳查，
      遽予認定產地，並不可採。
（二）又涉案貨物第二十四、二十五項貨物夾藏於第一項貨物內，涉案貨物第二十六
      、二十七項貨物夾藏於第二十三項貨物內，且第一至二十三項貨物，產地均為
      中國大陸，被告逕將夾藏其內之管制進口類貨物，本於經驗法則，予以認定產
      地為中國大陸，並無不合，況查驗結果所認定之事實，亦為原告所承認。另查
      「ＫＨＮ0000000高雄關稅局扣押貨物、運輸工具收據及搜索筆錄」搜
      索經過亦載明：「查驗結果匿藏管制進口之普洱茶」，原告代表人甲○○，亦
      予簽認在卷，足證被告查驗結果並無訴狀理由所稱「原處分之內容，毫無法律
      依據，僅憑推測之詞」之爭議。原告虛報貨名逃避管制之行為，已至為明確，
      其事後空言主張，且與原查獲時所簽認之查驗結果不符，自無可採。且又未能
      舉證證明其主張為真，自難推翻原查獲時所簽認之事實。
（三）綜上所述，原告起訴意旨，均無理由，請判決如訴之聲明。
　　理  由
一、按「報運貨物進口而有．．．一、虛報所運貨物之名稱、數量或重量。．．．」
    、「有前二項情事之一而涉及逃避管制者，依前條第一項及第三項論處。」「私
    運貨物進口．．．，處貨價一倍至三倍之罰鍰，．．．」、「前二項私運貨物沒
    入之。」海關緝私條例第三十七條第一項第一款、第三項及第三十六條第一、三
    項分別定有明文。
二、經查，本件原告於八十九年十一月二十一日，委由江山報關有限公司，向被告所
    屬中島支局報運進口大陸產陶瓷製品等乙批計二十三項（報單號碼：第ＢＤ＼八
    九＼Ｚ二四四＼０四二三號），電腦抽中按Ｃ３方式通關，經該支局派員查驗結
    果，申報貨品除第二項至第二十二項與原申報相符，第一項、第二十三項貨名與
    原申報相符，數量較原申報短少，惟不涉及緝案外；另查得第二十四項至第二十
    七項貨品皆為普洱茶類，且匿未申報之事實，有進口報單、緝私報告表、高雄關
    稅局扣押貨物、運輸工具收據及搜索筆錄附於原處分卷可稽，且為兩造所不爭，
    堪信為真實。
三、原告主張未申報之第二十四項至第二十七項普洱茶類，產地均屬越南，並非中國
    大陸云云；然查，本件原告申報進口貨品，包括系爭匿報之普洱茶在內，裝船貨
    櫃均在中國大陸裝櫃，並無經由第三地，即直接運送進入國內，為原告所自承在
    卷（詳九十一年五月二十三日準備程序筆錄）；另該匿報普洱茶經被告查驗結果
    ，認產地為中國大陸，屬管制進口貨物，原告代表人甲○○對該查驗結果並無所
    爭，且於進口報單及高雄關稅局扣押貨物、運輸工具收據及搜索筆錄上簽名認章
    在案，有進口報單及上開搜索筆錄附於原處分卷足佐，是原告申報進口之貨物，
    均自中國大陸直接裝櫃進口，且系爭匿報普洱茶確屬管制之中國大陸產製貨物，
    應可認定。按行政處罰之要件事實即人民違法之事實，亦即權利發生事實，固應
    由行政機關負舉證責任；惟障礙事實，即須由主張有利於己者負舉證責任。本件
    原告未申報進口系爭貨品均自中國大陸直接裝櫃進口，如前所述，是被告認系爭
    貨品係屬大陸產製，即非無據；而中國大陸產製之普洱茶，非屬「台灣地區與大
    陸地區貿易許可辦法」第七條所規範准許間接進口之大陸物品項目，因而被告據
    以科處原告罰鍰，並無不合。原告主張係屬越南產製，即屬權利障礙事實，自應
    由原告負舉證責任。原告雖提出商業發票影本乙紙為證，然核其內容所載賣方與
    進口報單出口商資料並不相符，並不足以證明系爭貨品即係屬越南產製。苟原告
    所提發票確係向越南購買普洱茶之相關資料，亦不足以證明該批貨品即係本件進
    口而未經申報之貨品，是原告所辯，尚非可採。
四、綜上所述，原告於八十九年十一月二十一日，委由江山報關有限公司，向被告所
    屬中島支局報運進口大陸產陶瓷製品等乙批計二十三項（報單號碼：第ＢＤ＼八
    九＼Ｚ二四四＼０四二三號），經該支局派員查驗，另查得第二十四項至第二十
    七項來貨（皆為普洱茶類）匿未申報，且該匿未申報貨物部分，產地同為中國大
    陸，且非屬「台灣地區與大陸地區貿易許可辦法」第七條所規範准許間接進口之
    大陸物品項目，認原告有虛報進口貨名，逃避管制之違法行為，經審查成立，乃
    依海關緝私條例第三十七條第三項轉據同條例第三十六條第一項、第三項之規定
    ，科處原告貨物貨價一倍之罰鍰計九四、一二三元，並沒入貨物，為無不合；復
    查決定、訴願決定均予以維持，亦無違誤；原告起訴意旨求為撤銷，為無理由，
    應予駁回。
據上論結，本件原告之訴為無理由，爰依行政訴訟法第一百九十五條第一項後段、第
九十八條第三項前段，判決如主文。
中　　　華　　　民　　　國    九十一　　年　  　七　　　月　　二十四　　日
                              高雄高等行政法院第三庭
                                          審判長法官   江幸垠
　      　　　　　　　　　　　            法      官   林石猛
     　   　　　　　　　　　　　          法      官   戴見草
右為正本係照原本作成。
如不服本判決，應於判決送達後二十日內向本院提出上訴書狀，其未表明上訴理由者
，應於提起上訴後二十日內向本院提出上訴理由書（須按對造人數附繕本）；如於本
判決宣示或公告後送達前提起上訴者，應於判決送達後二十日內補提上訴理由書（須
附繕本）。未表明上訴理由者，逕以裁定駁回。
提起上訴應預繳送達用雙掛號郵票七份（每份三十四元）。
中　　　華　　　民　　　國    九十一　　年　  　七　　　月　　二十四　　日
                                          法院書記官   嚴寶明
